臺灣桃園地方法院刑事判決　　　　　　　94年度訴緝字第58號
公　訴　人　臺灣桃園地方法院檢察署檢察官
被　　　告　甲○○
　　　　　　　　　　（現因另案於臺灣嘉義監獄執行中）
上列被告因違反毒品危害防制條例案件，經檢察官提起公訴（92
年度偵字第2925號），本院判決如下：
    主  文
甲○○連續轉讓第一級毒品，累犯，處有期徒刑貳年陸月。
    事  實
一、甲○○前因違反麻醉藥品管理條例案件，經臺灣板橋地方法
    院於民國85年10月1 日以85年度訴字第1724號判決判處有期
    徒刑8 月，而於85年11月14日確定，並於87年6 月12日執行
    完畢。猶不知悔改，基於概括犯意，自91年8 月間之某日起
    ，至92年1 月21日下午5 時40分為警查獲之時止，在桃園縣
    龜山鄉○○路○ 段頂好巷2 之1 號3 樓住處，連續轉讓第一
    級毒品海洛因（以下簡稱海洛因），供其同居女友乙○○施
    用，約20次，每次約0.05公克。嗣於92年1 月21日下午5 時
    40 分 許，為警持本院92年度聲搜字第71號搜索票在上址查
    獲，並扣得與本案無關之第一級毒品海洛因8 包（淨重76.2
    0 公克，純質淨重28.41 公克）、注射針筒4 支（含使用過
    之1 支）、塑膠分裝袋49個、分裝用吸管4 支、監視器1 組
    等物，始知上情。
二、案經台北市政府警察局移送臺灣桃園地方法院檢察署檢察官
    偵查起訴。
    理  由
壹、程序方面：
一、按被告以外之人於審判外之言詞或書面陳述，除法律有規定
    者外，不得作為證據；又按被告以外之人於偵查中向檢察官
    所為之陳述，除顯有不可信之情況者外，得為證據，刑事訴
    訟法第159 條第1 項、第159 條之1 第2 項分別定有明文。
    經查，證人乙○○於本院審理期間，屢經傳喚、拘提未到，
    有送達證書2 紙附卷為憑，復有桃園縣政府警察局龜山分局
    94年7 月11日山警分刑字第0945003548號函1 紙在卷可考。
    復查，證人乙○○於警詢之供述，係屬審判外之言詞陳述，
    且其陳述並無具有可信之特別情況（詳如後述），是證人乙
    ○○於警詢之言詞陳述，並無證據能力。末查，證人乙○○
    於偵查中向檢察官所為之陳述，並無顯有不可信之情況（詳
    如後述），依刑事訴訟法第159 條之1 第2 項之規定，具有
    證據能力。
二、法務部調查局鑑定通知書、臺北市立療養院，係鑑定被告所
    持有之白粉含海洛因成分，及被告、證人乙○○為警查獲時
    ，所採集之尿液是否具有毒品反應，核其本質，乃為被告以
    外之人於審判外之書面陳述，依刑事訴訟法第159 條第1 項
    之規定，不具證據能力，惟檢察官及被告於本院行準備程序
    及審理時均同意將其作為證據使用，且該鑑定通知書、煙毒
    尿液檢驗報告，與檢察官主張之事實有關聯性，而法務部調
    查局、臺北市立療養院作成前開鑑定通知書、煙毒尿液檢驗
    報告時亦無任何不適當之情況，依刑事訴訟法第159 條之5
    第1 項規定，有證據能力。
貳、實體方面：
一、訊據被告甲○○矢口否認上揭連續轉讓海洛因予乙○○之犯
    行，初辯稱：伊不知乙○○有施用海洛因，乙○○施用之海
    洛因並非伊提供；嗣又辯稱，海洛因係伊和乙○○共同出資
    購買，伊並無提供海洛因予乙○○施用云云。經查：
    (一)被告轉讓海洛因予證人乙○○之事實，業據證人乙○○於
      偵查中證稱：「（與被告是否認識？）認識三年，經朋友
      介紹。看陳無住處又來找我便讓他住下。自91年8 、9 月
      住龜山萬壽路1 段頂好巷2 之1 號3 樓的房子，……。」
      、「……，毒品是來自於甲○○，他未向我收錢。」、「
      （陳自何時起提供毒品？）約與我同住的那時。」、「（
      陳提供毒品之量？）是以0.5cc 之針筒施打，開始是施用
      一個刻度，後提升到三、五刻度，……。他提供很多次，
      多在我萬壽路住處，……，我的部分則是他免費提供，我
      不想用他還會請我。」等語（見偵查卷第98頁背面、第99
      頁）明確。
    (二)證人乙○○雖於警詢中供稱：「大約90年8 月間再施用海
      洛因，因為心煩，心情不好才施用，大部分都以注射針筒
      打入手臂，有時則摻香菸吸食，所施用的海洛因都是從男
      友甲○○的海洛因拿來施用，最後一次是在今（21）日凌
      晨五、六點在房內施用海洛因。」、「（甲○○知不知道
      妳拿他的海洛因施用？妳和甲○○是否共同施用毒品海洛
      因及安非他命？妳今（21）日五、六點在房內施用海洛因
      ，甲○○是否知情？）他不知道，我和甲○○沒有共同施
      用毒品海洛因和安非他命，早上我在房內施用海洛因時，
      甲○○正在睡覺，所以不知道。」等語（見偵查卷第9 頁
      ），與前揭於偵查中所為之證述內容不符。惟查：
      1.被告就證人乙○○上揭警詢中之陳述供稱：「那是我們
        未出事前有事先講好，因為不承認施用毒品的話都可以
        交保，所以她才這樣講。」等語（見本院94年7 月13日
        審判筆錄第2 頁），是證人乙○○於警詢中之陳述，已
        屬有疑；又證人乙○○與被告為往來親蜜之男女朋友，
        認識3 年，為警查獲時，二人已共同生活居住近6 個月
        ，就二人是否有施用海洛因之習性，應屬知之甚詳；再
        者，海洛因之市價不低，一兩（約37.5公克），達新臺
        幣（下同）100,000 元，業據被告自陳在卷，則依證人
        乙○○前揭自陳其施用海洛因之量，以一次約0.05公克
        計算，每次施用海洛因之價值約133 元（其計算式為：
        100000÷37.5×0.05≒133）， 證人乙○○每次拿取被
        告之海洛因施用時，被告焉有不知之情。
      2.被告於本院審理中自陳：「（你與乙○○何時開始同居
        ？）九十一年八月到九十二年一月二十一日之前，都同
        居在龜山鄉○○路○段頂好巷二十一號三樓。」、「（
        你們總共一起施用海洛因幾次？）約二十次，每次每個
        人大約用零點零五公克左右，我們有時候是用針筒注射
        ，有時候是用香煙的方式施用。」等語（見本院94 年6
        月8 日審判筆錄第2 頁），與前揭證人乙○○於偵查中
        證稱二人施用海洛因之時間、地點、數量大致相符，從
        而，應認證人乙○○於警詢之供述，顯與事實不符，不
        具較可信之特別情況，而其偵查中所述，應屬實在而為
        可採。
    (三)被告又辯稱：伊與證人乙○○同居期間，已達論及婚嫁之
      程度，惟伊與證人乙○○於92年1 月21日為警查獲後，伊
      獲交保，惟證人乙○○未獲交保，且證人乙○○之父母知
      悉二人有施用毒品，故反對二人繼續交往，要伊離開桃園
      縣龜山鄉○○路○ 段頂好巷2 之1 號3 樓之二人共同住處
      ，伊嗣後與現任妻子同居，證人乙○○懷恨在心，始稱海
      洛因係伊提供云云。惟證人乙○○與被告並無怨隙，且曾
      為同居男女朋友關係，業據證人鄭雅人證述甚明，足認二
      人關係非淺，參以證人乙○○為被告不利供述時，被告並
      未在場（此觀諸偵查卷第98頁至第99頁即明），可預見其
      內心並未受有急迫明顯之壓力，則衡情證人乙○○基於往
      日舊情而於檢察官偵訊時，要可隨意杜撰係「綽號」某某
      者轉讓海洛因予伊即可，然其反倒明確指出被告係於何時
      、何地無償轉讓海洛因予伊；又倘認證人乙○○對被告懷
      恨在心，有意挾怨報復，自可於檢察官偵訊被告是否有販
      賣毒品時，另行虛構誣指被告涉有罪刑較轉讓海洛因更重
      之販賣海洛因之犯行，惟證人乙○○僅稱：「陳有無出賣
      毒品，我則不清楚。我的部分則是他免費提供。」等語，
      是應認證人乙○○於偵查中所為不利於被告之證述，核屬
      事實，應值憑信，被告辯稱證人乙○○係因挾怨報復而故
      予誣陷云云，並無足採。
    (四)被告於本院審理中供稱：「（誰去購買海洛因？）賣海洛
      因的人把海洛因送到萬壽路頂好巷二之一號三樓。」、「
      （何人去聯絡購買海洛因？）有時候是乙○○，有時候是
      我，有時候是一起聯絡藥頭，有時候隔一段時間是藥頭直
      接來問我們要不要。」等語（見本院94年10月4 日審判筆
      錄第5 頁），此非但與證人乙○○復於偵查中證稱：「…
      ，知他（即被告）向藥頭買（海洛因、安非他命），但不
      知藥頭是何人，……。」等語（見偵查卷第99頁背面）不
      符；且核與被告於警詢時供稱：扣案之安非他命、海洛因
      ，係伊以100,000 元之代價，向不詳姓名、年籍、綽號「
      阿濱」之成年男子購買等語，又於偵查中供稱：扣案之安
      非他命、海洛因，係不詳姓名、綽號「阿彬」之男子暫寄
      在伊住處等語不符，被告於本院就何人聯絡購買海洛因之
      辯解，應屬事後飾卸之詞，不足為採。
    (五)再者，證人乙○○為警查獲時所採集之尿液，經送請臺北
      市立療養院以酵素免疫學分析法（EIA）、 薄層層析法（
      TLC）鑑 定結果，就安非他命類藥物、鴉片類藥物均呈陽
      性反應，此有臺北市立療養院煙毒尿液報告1 紙在卷可稽
      （見偵查卷第109 頁）；而被告為警查獲時，所扣得之白
      粉8 包，均含有第一級第6 項毒品海洛因成分，淨重76.2
      0 公克（包裝重3.28公克），純度37.29%，純質淨重28.4
      1 公克，此亦有法務部調查局調科壹字第080006119 號鑑
      定通知書1 紙在卷可查（見偵查卷第107 頁）。此外，復
      有海洛因8 包（淨重76.20 公克，包裝重3.28公克，純度
      37.29%，純質淨重28.4 1公克）扣案可佐，從而，被告前
      揭辯解，顯係卸責之詞，不足為採，故本件事証明確，被
      告犯行洵堪認定。
    (六)按毒品危害防制條例第8 條之轉讓毒品罪，係以無償或非
      基於營利意思，以原價或低於原價之價格有償轉讓毒品予
      他人為其犯罪成立要件。證人乙○○取用被告所持有之毒
      品海洛因並未支付任何代價乙節，已據證人乙○○於檢察
      官偵查時證陳在卷（見同上偵卷第97頁），證人乙○○以
      無償方式取得被告持有之毒品海洛因施用，應屬明確。又
      證人乙○○係以針筒注射方式施用毒品海洛因，亦為證人
      乙○○證述在卷（見同上偵卷第97頁），而被告則係以摻
      入香菸之方式施用毒品海洛因，其不會使用（裝填）注射
      針筒，是乙○○自己用的等情，亦經被告供述在卷（見本
      院94年10月4 日審判筆錄第6 頁），顯見證人乙○○每次
      施用毒品時，均係自行取用之事實，應可確定，雖被告並
      無「交付」之客觀行為，然轉讓行為重在所有權之移轉，
      被告與證人乙○○既係同居之男女朋友關係，彼此關係密
      切，被告默示同意證人乙○○得自行取用其所有之毒品海
      洛因，同意移轉證人乙○○每次取用之毒品數量所有權予
      乙○○，與常情並無違背，再被告於本院審理時矢口否認
      有提供毒品海洛因供證人乙○○施用，被告自無出於幫助
      、便利證人乙○○施用之主觀意思可言，因之，本件被告
      無償提供證人乙○○毒品海洛因，應非幫助施用行為，而
      屬轉讓行為。
二、按海洛因係屬毒品危害防制條例第2 條第2 項第1 款所規定
    之第一級毒品，被告行為後，毒品危害防制條例於92年7 月
    9 日經總統令公布修正全文，並於93年1 月9 日施行，修正
    後之毒品危害防制條例第8 條關於轉讓毒品之規定，除增列
    第4 項轉讓第四級毒品罪，原第4 項、第5 項順延至第5 項
    、第6 項外，關於轉讓毒品達一定數量者，修正後該條例第
    8 條第6 項修訂應加重其刑至二分之一，其標準由行政院定
    之，查本件被告每次轉讓少量，約0.05公克之第一級毒品予
    乙○○，共計20次，合計被告轉讓海洛因予乙○○為1 公克
    ，未逾行政院公布之轉讓持有毒品加重其刑之數量標準第2
    條第1 項第1 款之標準，即淨重5 公克以上，經比較新舊法
    ，本件適用裁判時之法律於被告並無較為不利，依刑法第2
    條第1 項前段規定，應適用裁判時即修正後之規定處斷，合
    先敘明。核被告所為，係犯修正後之毒品危害防制條例第8
    條第1 項之轉讓第一級毒品罪；至被告持有海洛因之低度行
    為，已為其後轉讓海洛因與證人乙○○之高度行為所吸收，
    不另論罪。被告先後多次轉讓毒品海洛因之犯行，均時間緊
    接、方法相同，觸犯構成要件相同之罪，顯係基於概括犯意
    所為，為連續犯，應依刑法第56條之規定，以一罪論，並加
    重其刑。另查被告曾有如事實欄所載之犯罪前科與執行紀錄
    ，此有臺灣高等法院被告全國前案紀錄表與臺灣桃園地方法
    院檢察署刑案資料查註紀錄表各1 份存卷可按，其於5 年以
    內再犯本件有期徒刑以上之罪，為累犯，應依刑法第47條之
    規定加重其刑，並遞加重之。爰審酌被告犯罪後否認犯行，
    飾詞狡辯，犯後態度不佳，再審酌被告之犯罪動機、目的、
    手段、被告之品行、智識程度、犯罪所造成之損害及被告犯
    罪後之態度等一切情狀，量處如主文所示之刑，以資懲儆。
三、扣案之海洛因海洛因8 包（淨重76.20 公克，包裝重3.28公
    克，純度37.29%，純質淨重28.41 公克），固屬查獲之第一
    級毒品，惟被告轉讓予證人乙○○之海洛因，業經證人乙○
    ○摻水置入扣案注射針筒中施打完畢用罄，有使用過之注射
    針筒1 支扣案可佐，是被告之轉讓行為已經結束，則扣案之
    海洛因8 包，僅屬被告1 人所有之物，且被告嗣後亦因前開
    施用第一級毒品海洛因犯行，經本院於94年6 月30日以94年
    度訴緝字第57號判決，判處有期徒刑9 月確定，扣案之海洛
    因8 包，係被告供前開施用海洛因犯行所用之物，亦經本院
    以前開判決諭知沒收銷燬，此有本院94年度訴緝字第57號判
    決附卷可查，本院爰不併為沒收銷燬之諭知。另扣案之塑膠
    分裝吸管4 支、注射針筒4 支（含1 支已使用）、塑膠分裝
    袋49個，係被告、證人乙○○為警查獲前，供施用海洛因之
    物，核與被告前揭轉讓海洛因之犯行，無直接之關聯性，本
    院亦無從併為沒收之諭知；又扣案之第二級毒品安非他命4
    包（毛重2.5 公克、淨重1.7 公克），雖係違禁物，惟此係
    供被告施用第二級毒品安非他命所用，與本案無關，而被告
    施用第二級毒品安非他命犯行，亦經本院以94年度訴緝字第
    57號判決，判處有期徒刑5 月確定，扣案之安非他命4 包，
    亦經本院諭知沒收銷燬，本院不另為沒收銷燬之諭知。至扣
    案之監視器1 組（含監看螢幕及鏡頭），核與本案無關，不
    另為沒收之諭知，均附此敘明。
據上論斷，應依刑事訴訟法第299 條第1 項前段，修正後毒品危
害防制條例第8 條第1 項，刑法第11條前段、第2 條第1 項前段
、第56條、第47條，判決如主文。
本案經檢察官林鈺雄到庭執行職務
中　　華　　民　　國　　94　　年　　10　　月　　18　　日
　　　　　　　　　刑事第四庭    審判長法　官　黃斯偉
                                      法  官  張淑華
                                      法  官  陳心婷
以上正本證明與原本無異。
如不服本判決，應於判決送達後10日內向本院提出上訴狀（應附
繕本），上訴於臺灣高等法院。
      　　　　　　　　　　　　　　　　書記官　陳青瑜
中　　華　　民　　國　　94　　年　　10　　月　　31　　日
附錄本件論罪科刑法條全文：
毒品危害防制條例第8條
轉讓第一級毒品者，處1 年以上7 年以下有期徒刑，得併科新臺
幣1 百萬元以下罰金。
轉讓第二級毒品者，處6 月以上5 年以下有期徒刑，得併科新臺
幣70萬元以下罰金。
轉讓第三級毒品者，處3 年以下有期徒刑，得併科新臺幣30萬元
以下罰金。
轉讓第四級毒品者，處1 年以下有期徒刑，得併科新臺幣10萬元
以下罰金。
前四項之未遂犯罰之。
轉讓毒品達一定數量者，加重其刑至二分之一，其標準由行政院
定之。
